【裁判字號】    96,易,495
【裁判日期】    970311
【裁判案由】    恐嚇取財
【裁判全文】
臺灣宜蘭地方法院刑事判決               96年度易字第495號
公  訴  人  臺灣宜蘭地方法院檢察署檢察官
被      告  甲○○
上列被告因犯恐嚇取財案件，經檢察官提起公訴（96年度偵字第
2027號），本院判決如下：
    主  文
甲○○共同意圖為自己不法之所有，以恐嚇使人將本人之物交付
未遂，累犯，處有期徒刑壹年，減為有期徒刑陸月，如易科罰金
，以新臺幣壹仟元折算壹日。
    事  實
一、甲○○前因犯偽造文書案件，經臺灣士林地方法院以93年度
    士簡字第539號判處有期徒刑3月確定，於民國93年7月1日易
    科罰金執行完畢。詎仍不知悔改，與綽號「阿弟」之成年男
    子共同基於意圖為自己不法所有之犯意聯絡，於96年2月18
    日凌晨零時許，共乘車號GUX-638號機車，於宜蘭市區尋找
    下手目標，嗣行經宜蘭市○○路富翔飯店後方時，見乙○○
    獨自駕駛車號8303-KX號自用小客車有機可趁，遂騎乘機車
    靠近輕撞上乙○○所駕駛之上開車輛保險桿，由甲○○手持
    鋁棒，綽號「阿弟」之人手持安全帽，對乙○○恫稱其遭乙
    ○○擦撞，要求乙○○賠付新臺幣5千元等語，以此方式恐
    嚇乙○○交付財物，惟因乙○○不從而未遂，甲○○即手持
    上開鋁棒，綽號「阿弟」之人手持安全帽共同毆打乙○○，
    致乙○○受有頸前下方瘀傷、兩臂尺骨骨折、多處瘀傷之傷
    害（傷害部分業據乙○○撤回告訴而由檢察官另行為不起訴
    處分），嗣經警依上開車號循線查獲，並扣得鋁棒1支。
二、案經宜蘭縣警察局宜蘭分局報請臺灣宜蘭地方法院檢察署檢
    察官偵查起訴。
    理  由
一、訊據被告固坦認有於上開時地持鋁棒毆打被害人乙○○等情
    不諱，惟矢口否認有何恐嚇取財之犯行，辯稱：伊沒有恐嚇
    被害人，係因擦撞到車子才起衝突云云。經查：
（一）上開犯罪事實，業據被害人乙○○於警詢及偵查中指述甚
      詳，且經證人劉松國於警詢、偵查中證述明確，並有驗傷
      診斷書附卷可稽，復有鋁棒1支扣案可資參佐，自堪信為
      真實。
（二）被告雖辯稱其並未恐嚇被害人云云，然查，證人乙○○於
      偵查中具結證稱：「當天凌晨12點多，我1人駕駛8303-KX
      號自用小客車經過宜蘭市富翔飯店後面的巷子時，遇到對
      方兩人共乘一部機車，朝我的車頭方向騎過來，我就靠旁
      邊打算讓他們過，但他們並未通過，反而朝我車頭撞過來
      ，是輕輕撞過來……他們說我撞到他們，要我拿錢出來賠
      ，我說我沒撞到你們，但他們要我拿5000元作為賠償，我
      說我沒錢，持鋁棒的人就突然將鋁棒伸入車窗，戳到我喉
      嚨，此時後方有一名女子騎車經過停下查看，他們要那名
      女子不要多管閒事，當時我怕他們會毆打那名女子，我就
      打開車門下車，一下車就被他們持鋁棒及安全帽毆打」等
      語明確（見偵查卷第43頁筆錄），核與其驗傷診斷書所載
      之傷勢相符，復有鋁棒1支扣案為憑，自堪信證人乙○○
      上開證述與事實相符而堪採信。至被告雖又辯稱扣案之鋁
      棒為路邊所拾得，當日係要找洋酒專賣店云云，然依當時
      案發時間為凌晨零時許，路上行人已甚為稀少，一般店家
      均已打烊，被告自認對於宜蘭之路況不熟，於深夜尋找洋
      酒專賣店，已與常情不符，且在路邊豈有如此容易即拾得
      鋁棒之可能？顯見被告確係於與綽號阿弟之人於市區尋找
      目標時，即已隨身攜帶鋁棒，被告所為上開辯解，實為卸
      責之詞，均不足採信。況若被告確係因與被害人乙○○發
      生車禍事故而生爭執，於有路人經過時，亦無要求他人不
      要多管閒事之必要，故依證人乙○○所證述之情節觀之，
      顯見被告確係假稱車禍為由而恫赫證人乙○○交付財物，
      被告實有恐嚇取財之犯意甚明。
（三）綜上所述，被告空言辯稱其無恐嚇取財之犯意云云，均不
      足採信，本件事證明確，被告恐嚇取財未遂之犯行堪以認
      定，應依法論科。
二、核被告所為，係犯刑法第346條第3項、第1項之恐嚇取財未
    遂罪。被告與綽號阿弟之成年男子就上揭犯行，有犯意聯絡
    及行為分擔，為共同正犯。查被告前因犯偽造文書案件，經
    臺灣士林地方法院以93年度士簡字第539號判處有期徒刑3月
    確定，於93年7月1日易科罰金執行完畢，有卷附臺灣高等法
    院被告前案紀錄表可按，其受有期徒刑之執行完畢後，5年
    內故意再犯本件有期徒刑以上之罪，為累犯，應依刑法第47
    條第1項之規定加重其刑。被告所為恐嚇取財行為因被害人
    並未交付財物而不遂，依刑法第25條規定，按既遂犯之刑減
    輕之，並依法先加後減。爰審酌被告正值輕壯，竟持鋁棒恐
    嚇他人交付財物，危害他人自由安全及財產法益甚鉅，且其
    犯後否認犯罪之犯後態度不佳，及其犯罪動機、行為手段、
    智識、能力等一切情狀，量處如主文所示之刑。又查被告犯
    罪之時間，係在96年4月24日之前，依中華民國九十六年罪
    犯減刑條例第2條第1項第3款、第7條、第9條之規定，應減
    其宣告刑2分之1，並依法諭知其宣告刑及減得之刑，並諭知
    易科罰金之折算標準。至扣案之鋁棒1支及未扣案之安全帽1
    頂，被告否認為其及共犯「阿弟」所有之物，復查無其他積
    極證據足資認定為被告及共犯「阿弟」所有之物，爰不另為
    沒收之諭知，附此敘明。
據上論斷，應依刑事訴訟法第299條第1項前段，刑法第28條、第
346條第3項、第1項、第25條、第47條第1項，中華民國九十六年
罪犯減刑條例第2條第1項第3款、第7條、第9條，判決如主文。
本案經檢察官張立言到庭執行職務
中    華    民    國    97    年    3     月    11    日
                  刑事第二庭審判長法  官  黃永勝
                                  法  官  陳映佐
                                  法  官  鄭貽馨
以上正本證明與原本無異。
如不服本判決應於收受本判決後10日內，向本院提出上訴書狀，
並應敘述具體理由。若未敘述理由者，應於上訴期間屆滿後20日
內，向本院補提理由書狀 (均須按他造當事人之人數附繕本)。
                                  書記官  林嘉萍
中    華    民    國    97    年    3    月    12    日
附錄本案論罪科刑法條全文：
中華民國刑法第346條
意圖為自己或第三人不法之所有，以恐嚇使人將本人或第三人之
物交付者，處6月以上5年以下有期徒刑，得併科1千元以下罰金
。
以前項方法得財產上不法之利益，或使第三人得之者，亦同。
前二項之未遂犯罰之。


司法院資訊處製作；財團法人民間司法改革基金會備份。
